【裁判字號】    98,台上,6715
【裁判日期】    981112
【裁判案由】    違反毒品危害防制條例
【裁判全文】
最高法院刑事判決            九十八年度台上字第六七一五號
上  訴  人  甲○○
選任辯護人  徐士斌律師
上列上訴人因違反毒品危害防制條例案件，不服台灣高等法院中
華民國九十六年八月二十二日第二審更審判決（九十六年度上更
(一)字第三二二號，起訴案號：台灣台北地方法院檢察署九十年度
偵字第二五六七四號），提起上訴，本院判決如下：
    主  文
原判決撤銷，發回台灣高等法院。
    理  由
本件原判決認定上訴人甲○○有如其事實欄所載之犯行，而撤銷
第一審之科刑判決，改判依想像競合犯，從一重論處上訴人販賣
第二級毒品罪刑，固非無見。
惟查：(一)、被告以外之人於審判外之言詞或書面陳述，除法律有
規定者外，不得作為證據，刑事訴訟法第一百五十九條第一項定
有明文。而所謂法律有規定者，即包括同法第一百五十九條之一
至同條之五所規定傳聞證據具有證據能力之例外情形。故如欲採
被告以外之人於審判外之言詞，即如警詢或檢察官偵查中之言詞
為證據時，必須符合法律所規定之例外情形，方得認其審判外之
陳述有證據能力，並於判決中說明其符合傳聞證據例外可信之情
況及心證理由，否則即有違證據法則及判決不備理由之違法。又
法院於準備程序期日處理之事項，原則上僅限於訴訟資料之聚集
及彙整等，旨在使審判程序能密集而順暢之進行預作準備，不得
因此而取代審判期日應踐行之直接調查證據程序。是除依刑事訴
訟法第二百七十六條第一項規定，法院預料證人不能於審判期日
到場之情形者外，不得於準備程序訊問證人。本件原判決認定上
訴人有其事實欄所載之犯行，依理由之說明，係以證人陳美巧、
徐培霖、林奇賢分別於警詢、偵查時未經具結之供述；證人陳美
巧於上訴審準備程序之證詞為其部分論據（見原判決第二頁倒數
第十行以下、第三頁第二行以下）。但前揭警偵訊及準備程序之
供述證據，或屬被告以外之人於審判外之言詞陳述，為傳聞證據
，或係經受命法官傳喚到庭作證為陳述（見上訴卷第三一、三九
頁），上訴人及其辯護人於原審均爭執其證據能力（見原審更(一)
卷第二一至二三頁），原判決並未敘明其符合傳聞證據例外情況
之心證理由，或違背法定訴訟程序取得陳美巧之證詞何以具證據
能力之理由，逕採為判決之基礎，除有判決理由不備之違法外，
亦與證據法則相違。本院前次判決發回意旨即已指明，原審猶未
注意，致違法情形依舊存在。(二)、有罪之判決書，須將認定之犯
罪事實詳記於事實欄，然後於理由內逐一說明其憑以認定之證據
，使事實與理由兩相一致，方為合法。倘事實認定與理由說明不
相一致，或事實、理由欄內之記載，前後齟齬，依刑事訴訟法第
三百七十九條第十四款規定，均屬判決理由矛盾之違背法令。原
判決認定上訴人基於販賣第二級毒品大麻之犯意，於所載時間以
每支大麻煙新台幣（下同）三百元之價格，販賣三支大麻煙予陳
美巧，得款九百元等情。理由內先說明，陳美巧於上訴審證稱：
其向上訴人買大麻三支，每支三百元（見原判決第二頁倒數第八
行）；繼謂陳美巧於原審證稱：其向上訴人以三百元購得二支大
麻煙等旨（見原判決第二頁倒數第二至八行）。如果均無訛，有
關上訴人究係以如何之價格販售如何數量之大麻予陳美巧一節，
前後證詞，明顯矛盾。乃原判決竟以上揭陳美巧之證詞互核相符
（見原判決第三頁第十一、十二行），逕採為上訴人論罪之基礎
，有證據上理由矛盾之違法。上訴意旨執此指摘原判決不當，尚
非全無理由，應認原判決仍有撤銷發回更審之原因。原判決不另
為無罪諭知部分，基於審判不可分原則，併予發回。
據上論結，應依刑事訴訟法第三百九十七條、第四百零一條，判
決如主文。
中    華    民    國  九十八  年   十一   月   十二   日
                      最高法院刑事第十一庭
                          審判長法官  石  木  欽
                                法官  洪  佳  濱
                                法官  韓  金  秀
                                法官  段  景  榕
                                法官  周  煙  平
      本件正本證明與原本無異
                                      書  記  官
中    華    民    國  九十八  年   十一   月   十七   日
                                                      Ｅ


司法院資訊處製作；財團法人民間司法改革基金會備份。
